【裁判字號】    89,上更(一),491
【裁判日期】    891031
【裁判案由】    遺棄
【裁判全文】
臺灣高等法院臺南分院刑事判決         八十九年度上更(一)字第四九一號 Ｃ
      上  訴  人
      即  被  告  甲  ○  ○
右上訴人因遺棄等案件，不服臺灣臺南地方法院八十七年度訴字第二八八號中華民國
八十七年三月三十日第一審判決 (起訴案號：臺灣臺南地方法院檢察署八十六年度偵
字第一四一七九號)，提起上訴，判決後經最高法院發回更審，本院判決如左：
      主      文
原判決關於遺棄部分撤銷。
甲○○被訴遺棄部分無罪。
      理      由
一、公訴意旨略以：甲○○於民國八十六年十月十五日二十三時十分許，駕駛車號Ｇ
    Ｘ－四二二三號自小客車，沿臺南縣鹽水鎮○○路北向行駛，途經鹽水鎮○○路
    二○一巷七三之一號前，竟疏於注意，跨越道路中心線，衝入來車道，撞翻由乙○○所駕駛內載丙○○○行駛於對向車道之車號ＳＹ－四六五二號自小貨車，致
    乙○○右肋骨、右膝蓋骨挫傷；丙○○○臉部多處裂傷（共約二十三公分）、鼻
    骨折、胸部挫傷（傷害部分業經本院判處有期徒刑三月確定）。肇事後，甲○○
    非但未採取保護被害人生存所必要之措施，將重傷之丙○○○送醫救治，竟意圖
    逃避責任，棄丙○○○之重傷於不顧，逕自離開現場，丙○○○經友人魏清霖送
    醫救治，始倖免於難。因認被告觸犯刑法第二百九十四條第一項之遺棄罪。
二、上訴人即被告自始即否認有遺棄之故意，辯稱：肇事後其係找當地里長協助等語
    。據證人魏清霖於警訊及原審證述：其係與告訴人乙○○、丙○○○夫妻同自夜
    市收攤相約駕車返家，兩車相距約一百公尺，肇事後乙○○僅有擦傷，丙○○○
    整個臉部及胸部均受傷，被告車在現場，人楞在車上，未熄火，其叫被告熄火，
    並打電話叫救護車，被告未到現場處理，搶救告訴人二人後，回過頭便沒看到被
    告等語（偵查卷第十九頁、原審卷第二十頁）。而證人即里長陳啟宗於原審證稱
    ：被告來找，告知發生車禍要其協助，其有到現場查看等語（原審卷第二十頁反
    面）。依其等證言可知被告於肇事後，並未駕車逃離，而傷者即為後隨之友人叫
    救護車送醫，被告確前往里長宅請求協助，車仍留現場，自不能僅因其未留在現
    場協助處理傷者送醫，即謂其有遺棄之故意。況刑法第二百九十四條第一項後段
    之遺棄罪，以負有扶助、養育或保護義務者，對於無自救力之人，不為其生存所
    必要之扶助、養育或保護為要件。所謂「生存所必要之扶助、養育或保護」，係
    指義務人不履行其義務，於無自救力人之生存有危險者而言。本件依上開證人所
    證，被告於肇事後，乙○○僅受擦傷，其並非無自救力之人，而丙○○○固受重
    傷，但有其夫在旁，則縱被告未留在現場立即協助將丙○○○送醫，亦難謂丙○○○之生存仍有危險，是被告之離去肇事現場找里長協助，仍不能成立該條之犯
    罪。
三、本件不能證明被告犯罪，原審未察，遽為科刑之判決，尚有未合，被告不服執以
    上訴，為有理由，應由本院將原判決撤銷，另為無罪之諭知。
據上論斷，應依刑事訴訟法第三百六十九條第一項、第三百六十四條、第三百零一條
第一項，判決如主文。
本案經檢察官王碧霞到庭執行職務。
中    華    民    國      八十九      年      十        月     三十一   日
                                  臺灣高等法院臺南分院刑事第三庭
                                      審判長法官  黃    聰    明
                                            法官  林    勝    木
                                            法官  楊    省    三
右正本證明與原本無異。
檢察官如不服本判決，應於判決送達後十日內向本院提出上訴書。
                                      法院書記官  陳    嘉    琍
中    華    民    國      八十九      年      十一      月      二      日


司法院資訊處製作；財團法人民間司法改革基金會備份。
